臺灣苗栗地方法院刑事判決
                                      109年度易字第826號
                                      110年度金訴字第7號
                                     110年度金訴字第41號
公  訴  人  臺灣苗栗地方檢察署檢察官
被      告  謝佩紋


上列被告因詐欺等案件，經檢察官提起公訴 （109年度偵字第60
26號、109年度偵字第6193號）及追加起訴（110年度偵字第126
號、110年度偵字第1594號），被告於準備程序中就被訴事實為
有罪之陳述，經本院告知其簡式審判程序之旨，並聽取當事人之
意見後，改依簡式審判程序審理，判決如下：
    主  文
乙○○犯如附表宣告刑欄所示之罪，各處如附表宣告刑欄所示之
刑。應執行有期徒刑玖月，併科罰金新臺幣伍萬元，罰金如易服
勞役，以新臺幣壹仟元折算壹日。
    犯罪事實
一、乙○○與真實姓名及年籍均不詳之詐欺成員（不能排除一人分
    飾多角之可能，故無證據證明為3人以上共犯，亦無證據證
    明係未成年人）共同意圖為自己不法所有，基於詐欺取財及
    洗錢之犯意聯絡，於民國109年8月間，將其申辦之華南銀行
    頭份分行帳戶（帳號000000000000號，下稱華南銀行帳戶）
    、臺灣中小企銀帳戶（帳號00000000000號，下稱中小企銀
    帳戶）之帳號資料，提供予真實姓名年籍不詳、使用通訊軟
    體LINE暱稱「張文賓」、「黃貫中」之人，供該人作為收取
    詐騙款項之用，並依該人指示提領匯入款項後，依指示交付
    予前往取款之人。
二、該人取得乙○○上揭金融帳戶資料後，於附表所示時間，以附
    表所示詐騙方法，詐騙陳明豐、陳可、周麗珠、陳鄭秀琴、
    甲○○等人，致其等陷於錯誤，而匯款如附表所示金額至附表
    所示之帳戶內，經乙○○以附表所示提領經過，再全數交付至
    現場取款之真實姓名年籍不詳男子，以此方式隱匿上開犯罪
    所得。
三、案經苗栗縣警察局頭份分局、嘉義縣警察局竹崎分局報告，
    鍾皇亭、陳鄭秀琴訴由苗栗縣警察局竹南分局報告，甲○○訴
    由高雄市警察局楠梓分局報告臺灣苗栗地方檢察署偵查起訴
    。
    理  由
一、本案被告乙○○所犯係死刑、無期徒刑或最輕本刑為3 年以上
    有期徒刑以外之罪，亦非高等法院管轄之第一審案件，其於
    準備程序進行中，就被訴事實為有罪之陳述，經本院告知簡
    式審判程序進行審理，是依刑事訴訟法第273條之2規定，本
    案之證據調查，不受同法第159條第1項、第161條之2、第16
    1條之3、第163條之1及第164條至第170條規定之限制，合先
    敘明。
二、上開犯罪事實，業據被告乙○○於本院審理中坦承不諱（見
　　109年度易字第826號卷【下稱本院卷一】第127、134、141
    頁，110年度金訴字第7號卷【下稱本院卷二】第143、150、
    157頁，110年度金訴字第41號卷【下稱本院卷三】第43、50
    、57頁），此與證人李裕斌於警詢證述之情節相符（見高雄
    市政府警察局楠梓分局警卷【下稱高雄警卷】第17至22頁）
    ，並有乙○○之華南銀行帳戶資料及交易明細表、中小企銀帳
    戶資料及交易明細表、李裕斌之中國信託帳戶資料及交易明
    細表、頭份分局偵辦嫌疑人乙○○詐欺案提領明細及ATM影像
    、Line對話紀錄各1份（見嘉義縣警察局竹崎分局警卷【下
    稱嘉義警卷】第10至41、60至64頁，109年度偵字第6026號
    卷【下稱偵卷一】第51至176頁，110年度偵字第126號卷【
    下稱偵卷二】第47至49、109至172頁，高雄警卷第14至16、
    23至29、42至104頁）可佐。此外，並有下列證據可參：
  ㈠附表編號1所示告訴人陳明豐於警詢中證述、報案資料（受理
    刑事案件報案三聯單、內政部警政署反詐騙諮詢專線紀錄表
    、受理詐騙帳戶通報警示簡便格式表、金融機構協助受詐騙
    民眾通知疑似警示帳戶通報單）、鹿港鎮農會匯款申請書、
    Line對話紀錄各1份（見嘉義警卷第46至49、52、53、55至5
    9頁，偵卷一第29至37頁）。
  ㈡附表編號2所示告訴人陳可於警詢中證述、報案資料（內政部
    警政署反詐騙諮詢專線紀錄表、金融機構協助受詐騙民眾通
    知疑似警示帳戶通報單）、郵政跨行匯款申請書各1份（見
    偵卷一第39至47頁）。
  ㈢附表編號3所示告訴人鍾皇亭、證人即被害人周麗珠於警詢中
    證述、報案資料（內政部警政署反詐騙諮詢專線紀錄表、受
    理詐騙帳戶通報警示簡便格式表、金融機構聯防機制通報單
    、受理各類案件紀錄表、受理刑事案件報案三聯單）、鍾皇
    亭國泰世華銀行存簿各1份及手機截圖8張（見偵卷二第33至
    36、43至45、55至71、81、83頁）。
  ㈣附表編號4所示告訴人陳鄭秀琴於警詢中證述、報案資料（內
    政部警政署反詐騙尋專線紀錄表、受理詐騙帳戶通報警示簡
    便格式表、金融機構聯防機制通報單、受理各類案件紀錄表
    、受理刑事案件報案三聯單）、郵政跨行匯款申請書各1份
    及手機截圖5張（見偵卷二第37至41、87至97、103、105頁
    ）。
  ㈤附表編號5所示告訴人甲○○於警詢中證述、報案資料（受理詐
    騙帳戶通報警示簡便格式表、金融機構聯防機制通報單、內
    政部警政署反詐騙諮詢專線紀錄表）、中國信託銀行新臺幣
    存提款交易憑證各1份及手機截圖9張（見高雄警卷第30、31
    、33至41頁）。
  ㈥綜上，足認被告之自白均與事實相符，被告所犯上開犯行，
    堪以認定，均應依法論科。
三、論罪科刑部分：
  ㈠核被告乙○○所為，均係犯洗錢防制法第14條第1項之一般洗錢
    罪、刑法第339條第1項之詐欺取財罪。被告就附表編號1至5
     為，均係以一行為觸犯洗錢防制法第14條第1項之一般洗錢
    罪及刑法第339條第1項之詐欺取財罪，各應依想像競合犯之
    規定，從一重論以洗錢防制法第14條第1 項之一般洗錢罪。
    檢察官起訴意旨雖就附表編號1、2犯行部分，漏未論以上開
    一般洗錢之犯行及罪名，然此部分業經公訴檢察官當庭更正
    (見本院卷一第126頁)，本院自無庸變更起訴法條。又詐欺
    取財罪既係為保護個人之財產法益而設，則關於行為人詐欺
    犯罪之罪數計算，除非存在時間或空間上之全部或局部之重
    疊關係，否則原則上自應依遭受詐騙之被害人人數定之。而
    就不同被害人所犯之詐欺取財行為，受侵害之財產監督權既
    歸屬各自之權利主體，且犯罪時間或空間亦有相當差距，應
    屬犯意各別，行為互殊，應予分論併罰。被告乙○○與真實姓
    名年籍不詳、通訊軟體LINE暱稱「張文賓」、「黃貫中」之
    人間就本案犯行，有犯意聯絡及行為分擔，應論以共同正犯
    。
  ㈡按犯洗錢防制法第14條之罪，在偵查或審判中自白者，減輕
    其刑，洗錢防制法第16條第2 項定有明文。查被告於本院審
    理中已坦承犯行（見本院卷一第127、134、141頁，本院卷
    二第143、150、157頁，本院卷三第43、50、57頁），應認
    其已就所犯一般洗錢犯行自白，故其所犯上開犯行，均應依
    洗錢防制法第16條第2項規定減輕其刑。
  ㈢爰審酌被告正值青壯，本應循合法途徑獲取所需，竟與真實
    姓名年籍不詳之人一同從事詐欺行為，並負責提供帳戶及提
    領款項，擾亂金融交易往來秩序，影響層面廣泛，所為實屬
    不該，並考量如附表編號1至5所示各被害人遭詐騙匯入本案
    帳戶內之金額，對被害人造成損害非輕，惟慮及被告就本案
    全部犯行，於審理中坦承犯行，態度尚可，併衡酌被告於本
    院審理中自陳職業為科技業技術員、月收入新臺幣（下同）
    2萬至3萬元、智識程度夜校大學畢業、需扶養罹患癌症之婆
    婆、高齡將近90歲之阿公、有1名未成年子女、目前懷孕將
    近4個月等一切情狀，分別量處如附表宣告刑欄所示之刑，
    並諭知罰金易服勞役之折算標準。再就本案5次犯行整體犯
    罪之非難評價、各行為彼此間之偶發性、各行為所侵害法益
    之專屬性或同一性予以綜合判斷，及斟酌被告犯罪行為之不
    法與罪責程度、對其施以矯正之必要性，爰依法定其應執行
    刑如主文所示，就併科罰金部分諭知易服勞役之折算標準。
  ㈣本案被害人遭詐騙後，被告乙○○雖將匯入之款項提領完畢並
    交付真實姓名年籍不詳之男子，然被告於本院審理中稱：把
    全額都給對方、都還沒拿錢、確實沒有拿到犯罪所得，有拿
    到就說了等語明確（見本院卷一第127、141頁，本院卷二第
    143、157頁，本院卷三第43、57頁），且無證據足以證明被
    告確實獲得報酬，是本案尚無犯罪所得應予沒收或追徵，附
    此敘明。
據上論斷，應依刑事訴訟法第273條之1第1項、第299條第1項前
段，洗錢防制法第14條第1項、第16條第2項，刑法第11條前段、
第28條、第339條第1項、第55條、第42條第3項前段、第51條第5
款、第7款，刑法施行法第1條之1第1項，判決如主文。
本案經檢察官唐先恆提起公訴，檢察官鄭葆琳、呂宜臻、邱舒虹
追加起訴，檢察官楊景琇、楊岳都到庭執行職務
中　　華　　民　　國　　110 　年　　10　　月　　28　　日
                  刑事第四庭  法  官  郭世顏
以上正本證明與原本無異。　　　　　　　　　　　　　　　　如不服本判決應於收受判決後20日內向本院提出上訴書狀，並應敘述具體理由。其未敘述上訴理由者，應於上訴期間屆滿後20日內向本院補提理由書(均須按他造當事人之人數附繕本)「切勿逕送上級法院」。告訴人或被害人如對本判決不服者，應具備理由請求檢察官上訴，其上訴期間之計算係以檢察官收受判決正本之日期為準。　　　　　　　　　　　　　　　　　　　　　　　　　　　　　　　　　　　　    書記官  呂  彧
中　　華　　民　　國　　110 　年　　10　　月　　28　　日

附表：
編號 告訴人 被害人 受騙經過 領款、交款經過 宣告刑 1 陳明豐 詐欺成員於109年8月10日上午9時2分許，致電予陳明豐，謊稱為陳明豐親人，因票據即將到期，需款週轉，請將款項匯至乙○○華南銀行帳戶云云，致陳明豐陷於錯誤，於同日下午1時28分許，匯款32萬元至乙○○華南銀行帳戶 陳明豐、陳可將款項匯入乙○○華南銀行帳戶後，乙○○旋即於109年8月10日下午2時35分許，至頭份市○○路000號之華南銀行頭份分行，先臨櫃提領38萬元後，再循自動櫃員機提領4次（金額分別為3萬元3次、1萬元1次），再將餘款4萬元轉至乙○○中小企銀帳戶後，循自動櫃員機提領該4萬元，再全數交付至現場取款之姓名年籍不詳男子，以此方式隱匿上開犯罪所得。 乙○○共同犯洗錢防制法第十四條第一項之洗錢罪，處有期徒刑肆月，併科罰金新臺幣參萬元，罰金如易服勞役，以新臺幣壹仟元折算壹日。 2 陳可 詐欺成員於109年8月10日上午10時許，致電予陳可，聲稱為陳可的親人，有事急需用錢云云，致陳可陷於錯誤，於同日下午1時57分許，匯款20萬元至乙○○華南銀行帳戶。  乙○○共同犯洗錢防制法第十四條第一項之洗錢罪，處有期徒刑參月，併科罰金新臺幣貳萬元，罰金如易服勞役，以新臺幣壹仟元折算壹日。 3 周麗珠 詐欺成員於109年8月9日13時36分許，致電予周麗珠，謊稱為友人秋蜜，急需借款週轉，並於109年8月10日10時46分許，提供乙○○中小企銀帳戶，致周麗珠陷於錯誤，於同日10時58分許，請其兒子鍾皇亭匯款10萬元至乙○○中小企銀帳戶。 鍾皇亭、陳鄭秀琴將款項匯入乙○○中小企銀帳戶後，乙○○旋即於109年8月10日13時51分許，至苗栗縣○○市○○路00號之臺灣中小企銀頭份分行，臨櫃提領18萬元後，再於同日14時50分至苗栗縣○○市○○路000號華南銀行自動櫃員機提領2萬元，再全數交付至現場取款之姓名年籍不詳男子，以此方式隱匿上開犯罪所得。 乙○○共同犯洗錢防制法第十四條第一項之洗錢罪，處有期徒刑貳月，併科罰金新臺幣壹萬元，罰金如易服勞役，以新臺幣壹仟元折算壹日。 4 陳鄭秀琴 詐欺成員於同年8月10日12時10分許，致電予陳鄭秀琴，謊稱為陳鄭秀琴之姪女，因欠人20萬元急需用錢，並於同日12時19分許，提供上開中小企銀帳戶，致陳鄭秀琴陷於錯誤，於同日12時54分許，匯款10萬元至上開中小企銀帳戶  乙○○共同犯洗錢防制法第十四條第一項之洗錢罪，處有期徒刑貳月，併科罰金新臺幣壹萬元，罰金如易服勞役，以新臺幣壹仟元折算壹日。 5 甲○○ 詐欺成員於109年8月10日上午11時許，致電甲○○，謊稱為友人蘇小宛，急需借款週轉，致甲○○陷於錯誤，於同日上午11時40分許，以臨櫃匯款方式將新臺幣（下同）15萬元至李裕斌所申辦之中國信託商業銀行帳戶（帳號000-000000000000，下稱中國信託帳戶）。 甲○○將款項匯入李裕斌中國信託帳戶後，先由李裕斌依指示於109年8月10日下午2時35分許匯款2萬9,000元至乙○○中小企銀帳戶（李裕斌涉犯詐欺、洗錢部分，另由臺灣高雄地方檢察署偵辦中），乙○○旋即於同日之某時許，至苗栗縣○○市○○路000號華南銀行自動櫃員機提領2萬元、9,000元(追加起訴書誤載為2萬元)，再全數交付至現場取款之姓名年籍不詳男子，以此方式隱匿上開犯罪所得。 乙○○共同犯洗錢防制法第十四條第一項之洗錢罪，處有期徒刑貳月，併科罰金新臺幣壹萬元，罰金如易服勞役，以新臺幣壹仟元折算壹日。 
　　　　　　　　　　　　　　　　
附錄本案論罪科刑法條： 
中華民國刑法第339條
意圖為自己或第三人不法之所有，以詐術使人將本人或第三人之
物交付者，處5年以下有期徒刑、拘役或科或併科50萬元以下罰
金。
以前項方法得財產上不法之利益或使第三人得之者，亦同。
前二項之未遂犯罰之。

洗錢防制法第14條
有第二條各款所列洗錢行為者，處7年以下有期徒刑，併科新臺
幣5百萬元以下罰金。
前項之未遂犯罰之。
前二項情形，不得科以超過其特定犯罪所定最重本刑之刑。